【裁判字號】    91,交訴,173
【裁判日期】    920107
【裁判案由】    過失致死
【裁判全文】
臺灣屏東地方法院刑事判決                        九十一年度交訴字第一七三號
    公  訴  人  臺灣屏東地方法院檢察署檢察官
    被      告  乙○○
    選任辯護人  邱超偉
                石繼志
右被告因過失致死案件，經檢察官提起公訴（九十一年度偵字第四五一八號），本院
判決如左：
     主  文
乙○○因過失致人於死，處有期徒刑陸月，如易科罰金，以參佰元折算壹日，緩刑貳
年。
     事  實
一、乙○○於民國九十一年六月十一日六時四十五分許，騎乘車號ＰＭＥ─５１０號
    重機車，沿屏東縣竹田鄉○○村○○路由西往東方向行駛，途經該路段二十一號
    時，本應注意車前狀況，隨時採取必要之安全措施，以避免危險之發生，而依當
    時路況無不能注意之情事，竟疏於注意車前動態，適有李劉德妹騎乘腳踏車由對
    向而來，亦因疏未注意讓直行車先行，而冒然左轉，待乙○○發現後，因煞車不
    及而撞及李劉德妹，致李劉德妹所騎乘之腳踏車致人車倒地後，受有頭部外傷、
    胸部挫傷、腦挫傷、右小腿開放性骨折等多處傷害，經送醫後於同日約九時三十
    分許仍不治死亡。乙○○於肇事犯罪後，未被具偵查犯罪權限之公務員發覺前，
    即主動向前來處理之員警自首，並接受偵查審判。
二、案經李德妹之女甲○○訴請臺灣屏東地方法院檢察署檢察官偵查起訴。
     理  由
一、訊據被告乙○○固坦承於右揭時、地，騎乘車號ＰＭＥ─５１０號機車撞及李劉
    德妹，惟否認有任何過失責任，辯稱：是因李劉德妹在未做任何左轉手勢或打任
    何燈號下突然左轉跨越行車分向線，當時李劉德妹與我相距僅數公尺之距離，在
    猝不及防之情況下，我仍然緊急煞車停住後，李劉德妹仍未煞車而前進，腳踏車
    之前輪蓋才會與我騎之機車相撞，本件車禍之發生，我已盡遵守交通規則之義務
    ，仍無法避免二車之相撞，依信賴原則，我應可不負責任云云。經查：(一)右揭犯
    罪事實，業據被害人之甲○○指訴歷歷，復有道路交通事故調查報告表、現場照
    片附卷可稽，而被害人李劉德妹確因本件車禍而死亡，亦經檢察官督同法醫相驗
    屬實，製有相驗屍體證明書、驗斷書及勘驗筆錄在卷可稽。按汽車行駛時，駕駛
    人應注意車前狀況，並隨時採取必要之安全措施，道路交通安全規則第九十四條
    第三項定有明文。被告行車自應注意上揭規定，且依當時情形又無不能注意之情
    形，竟疏於注意，復未警戒車前，採取適當之安全措施，致被害人李劉德妹受創
    死亡，其有過失甚明，臺灣省高屏澎區車輛行車事故鑑定委員會暨覆議鑑定委員
    會亦同此認定，認李劉德妹騎腳踏車左轉未讓直行車先行為肇事主因，乙○○駕
    駛重機車未減速注意車前狀況為肇事次因，有該會高屏澎鑑字第九一一一四三號
    鑑定意見書及府覆議字第九一二三一八號覆議意見書在卷可稽，益證被害人因本
    件車禍死亡，與被告之過失行為間有相當因果關係。(二)至於被告雖以前詞置辯，
    惟按汽車駕駛人雖可信賴其他參與交通之對方亦能遵守交通規則，同時為必要之
    注意，謹慎採取適當之行動，而對於不可知之對方違規行為並無預防之義務，然
    因對於違規行為所導致之危險，若屬已可預見，且依法律、契約、習慣、法理及
    日常生活經驗等，在不超越社會相當性之範圍應有注意之義務者，自仍有以一定
    之行為避免結果發生之義務。因此，關於他人之違規事實已極明顯，同時有充足
    之時間可採取適當之措施以避免發生交通事故之結果時，即不得以信賴他方定能
    遵守交通規則為由，以免除自己之責任。又按汽車駕駛人對於防止危險發生之相
    關交通法令之規定，業已遵守，並盡相當之注意義務，以防止危險發生，始可信
    賴他人亦能遵守交通規則並盡同等注意義務。若因此而發生交通事故，方得以信
    賴原則為由免除過失責任。最高法院七十四年台上字第四二一九號判例、八十四
    年台上字第五三六○號判例可資參照。本件被害人李劉德妹為一年約八十七歲老
    嫗，其騎乘腳踏車自對向違規左轉至被告行車之車道，自應花費相當之時間，並
    非猝然至被告前方，是在此時間內被告顯已有充足之時間採取適當措施，以避免
    危險，乃被告竟未注意到李劉德此一明顯違規行為，進而採取預防措施，被告之
    行為自已違反應注意車前狀況之義務，況且被告於本院審理中亦坦承「 (有無看
    到被害人開始左轉？)我沒有看到被害人左轉」、「 (你何時看到被害人？)我看
    到被害人之時候，她已經接觸到我之車頭了」、「 (妳剛才為何稱妳在大約四公
    尺之時候，看到被害人違規左轉？)我沒有看到她左轉，我所謂大約在四公尺之
    時候看到被害人，是指我看到被害人在她自己之車道靠中間直行」等語，益證被
    告之確有違反道路交通安全規則第九十四條第三條規定，依上說明，被告無法爰
    引信賴原則以免除過失責任。綜上，被告所辯，不足採信，其犯行洵堪認定。
二、核被告所為，係犯刑法第二百七十六條第一項之過失致人於死罪。被告於肇事後
    ，未被有偵查權限之機關發覺前，即主動向前來處理之員警承認肇事，並接受偵
    查審判，有車禍現場處理報告一紙在卷可稽，被告之行為核與對未發覺之犯罪自
    首而接受裁判相符，依法應減輕其刑。爰審酌被告年僅二十歲，智慮未臻成熟，
    且本件車禍，被告為肇事次因，惟因被告犯罪所造成之損害已鉅，且迄未與被害
    人家屬達成和解等情況，量處如主文所示之刑，並諭知易科罰金之折算標準。又
    被告前未曾受有期徒刑以上刑之宣告，有卷附被告全國前案紀錄表可按，本次係
    因一時疏未注意而肇事，本院認經此偵審程序，被告當已知所警惕，信無再犯之
    虞，併宣告緩刑二年，以啟自新。
據上論斷，應依刑事訴訟法第二百九十九條第一項、刑法第二百七十六條第一項、第
六十二條前段、第四十一條第一項前段、第七十四條第一款、罰金罰鍰提高標準條例
第一條前段、第二條，判決如主文。
本案經檢察官呂乾坤到庭執行職務
中      華      民      國      九十二      年      一      月    七日
                                      臺灣屏東地方法院交通法庭
                                          法  官  包梅真
右正本證明與原本無異。
如不服本判決應於收受本判決送達後十日內向本院提出上訴書狀，其未敘述上訴理由
者，並得於提起上訴後十日內向本院補提理由書狀（均須按他造當事人之人數附繕本
 ）「切勿逕送上級法院」
                                          書記官  蔡進吉
中      華      民      國      九十二      年      一      月    七    日
附錄法條：
刑法第二百七十六條第一項
因過失致人於死者，處二年以下有期徒刑、拘役或二千元以下罰金。


司法院資訊處製作；財團法人民間司法改革基金會備份。
